【裁判字號】    91,訴,174
【裁判日期】    920715
【裁判案由】    給付貨款
【裁判全文】
臺灣彰化地方法院民事判決  九十一年度訴字第一七四號
    原      告  滿冠興業有限公司
    法定代理人  己○○
    訴訟代理人  乙○
                戊○○
    被      告  紡業股份有限公司
    法定代理人  丙○○
    訴訟代理人  楊錫楨律師
    複代 理 人  甲○○      .
    被      告  丁○○        .
    右二人共同
    訴訟代理人  沈朝江律師
右當事人間請求給付貨款等事件，本院判決如左：
    主    文
被告紡業股份有限公司應付原告新台幣參佰捌拾陸萬貳仟陸佰捌拾貳元，及自民國九
十一年三月七日起至清償日止，按年息百分之五計算之利息。
被告丁○○應給付原告新台幣貳佰陸拾貳萬陸仟玖佰壹拾元，及自附表編號一至編號
二二所示利息起算日起至清償日止，各按年息百分之六計算之利息。並應於附表編號
二十三至編號三十三所示之發票日，分別給付原告如附表編號二十三至編號三十三所
示之金額，及各自利息起算日起至清償日止，按年息百分之六計算之利息。
前二項所命給付在新台幣參佰壹拾柒萬肆仟玖佰壹拾捌元及自民國九十一年三月七日
起至清償日止按年息百分之五計算之利息範圍內，任一被告已為給付，另一被告同免
其給付之責。
訴訟費用由被告連帶負擔。
本判決第一項於原告以新台幣壹佰貳拾捌萬柒仟元供擔保後，得假執行。
本判決第二項已到期部分，得假執行。
    事    實
甲、原告方面：
 一、聲明：
  （一）被告紡業股份有限公司（下稱被告紡業公司）應給付原告新台幣（下同）三
        百八十六萬二千六百八十二元，及自起訴狀繕本送達翌日起至清償日止按年
        息百分之五計算之利息。
  （二）被告丁○○應給付原告八十三萬五千八百三十五元，及自附表編號一至七所
        示利息起算日起至清償日止，按年息百分之六計算之利息。
  （三）被告丁○○應於附表編號八至三十三所示之發票日，分別給付原告如附表編
        號八至三十三面額欄所示之金額，及均自附表編號八至三十三所示發票日起
        至清償日止，按年息百分之六計算利息。
  （四）願供擔保，請准宣告假執行。
  二、陳述：
  （一）被告紡業公司自民國八十九年二月二十二日至八十九年三月六日向原告訂購
        彈性紗，貨款共二百二十萬八千六百九十六元。又自八十九年三月二十七日
        至九十年二月二十八日向訴外人歐大緯企業有限公司（下稱歐大緯公司）訂
        購彈性紗，貨款共五百零六萬一千九百五十五元，迄九十年十二月六日止，
        尚有二百八十萬六千七百四十三元未清償，該部分債權業經歐大緯公司於九
        十一年三月十八日讓與原告，原告並已通知被告紡業公司。又被告紡業公司
        向原告及訴外人歐大緯公司購買貨物，其中三百一十七萬四千九百一十八元
        支付貨款之支票並未兌現；另有貨款六十八萬七千七百六十四元部分未給付
        ，故被告紡業公司應給付原告之貨款為三百八十六萬二千六百八十二元。而
        被告丁○○前曾開立支票用以支應被告紡業公司之貨款，扣除已給付部分，
        尚有如附表所示三十三紙票款尚未支付（其中貨款為三百一十七萬四千九百
        一十八元及利息七十六萬五千四百四十七元），而因被告丁○○已被列為拒
        絕往來戶，則系爭支票雖有發票日尚未屆至，顯未能兌現，原告亦得請求被
        告丁○○一併給付票款。而被告丁○○簽發之支票係用以支付被告紡業公司
        之貨款，依民法第三百二十條規定，任一被告之清償將使另一被告之債務因
        目的已達而消滅，被告應負不真正連帶債務責任。
  （二）對被告抗辯所為陳述：
    １．八十九年四月被告紡業公司係為支付二、三月所購彈性紗貨款而交付發票人
        為展慧企業股份有限公司公司（下稱展慧公司，法定代表人為被告丁○○）
        、背書人被告紡業公司、付款人萬通銀行員林分行、票號0000000號
        、發票日八十九年七月十八日、面額四百零一萬一千七百八十五元、票號0
        000000號之支票，及發票日八十九年六月十八日、面額九十二萬六千
        一百元之支票給原告收執。惟該二張支票到期日前，被告表示展慧公司被列
        為拒絕往來戶，而要求展延還款日期及將以其他支票換回該二張支票，並交
        付發票人被告丁○○及其他客票予原告，然僅兌現九十六萬零二百一十元，
        尚有三百九十七萬七千六百七十五元未兌現。嗣於九十年九月三十日因被告
        丁○○被列為拒絕往來戶，致原告持有被告丁○○簽發如附表所示系爭三十
        三張、金額共三百九十四萬零三百六十五元之支票未能兌現，被告紡業公司
        辯稱其貨款已付，自不足採。且被告丁○○於九十一年十二月三十一日言詞
        辯論時已陳述：「八十九年七月十八日有二張票沒辦法支付，一張是三十七
        萬九千六百三十八元及四百零一萬一千七百八十五元，後來才換三十六張票
        ，有三張兌現，這三十六張票是有加上利息的，實際支付的貨款應該是前面
        那兩張支票。」、「（問：前面那二張票是要支付哪幾筆貨款？）是付九十
        年三月的貨款五百九十五萬三千三百一十九元，這是其中的二張。」甚明，
        足認該支付內容及金額為被告紡業公司因購貨而須付給原告之貨款，且因原
        交付支票屆期未能兌付而有取回及另行交付票據，其未付之金額，並非如被
        告所辯為一百七十萬零二百四十二元。被告紡業公司若否認原告所收上開九
        十二六千一百元及四百零一萬一千七百八十五元之支票係為該公司為支付貨
        款而交付，自應證明該部分貨款係何時給付原告及以如何支付。
    ２．原告否認曾就被告紡業公司應支付之貨款，與訴外人展慧公司訂有債權移轉
        契約，原告之所以收受系爭支票，乃係因被告紡業公司以其為支付工具且票
        據為流通證券。而系爭貨款經被告換票被告丁○○所簽發之支票給付之，應
        屬民法第三百二十條規定之「新債清償」，被告紡業公司就其所積欠之貨款
        ，以客票以支付，係業界慣用給付貨款之方式，倘所交付之客票未能兌現，
        則新債務未清償，債權人仍得依舊債務向債務人請求（參照最高法院五十四
        年度台上字第三０九０號判決意旨）。故被告紡業公司交付支票用以支付所
        積欠之貨款，既未兌現，其就原貨款債務，仍應負擔給付之責任。
    ３．原告係於九十一年二月五日提起本件訴訟，被告丁○○抗辯其所簽發發票日
        依序為九十年九月三十日、十月三十一日、十一月三十日、十二月三十一日
        、九十一年月三十一日、二月二十八日、三月三十一日之支票，均已逾一年
        之請求時效，顯有誤認。
    ４．又彈性紗具有時效性，庫存彈性紗品之堪用性，更須視被告紡業公司是否妥
        善保存而有所不同，如存放之地點，其空氣流通性、溫度…等因素，在在影
        響彈性紗之品質。本件在被告紡業公司取樣之彈性紗，已超過正常使用期限
        甚久，縱然以原告最後一批交付被告紡業公司之交貨日期八十九年七月十九
        日，迄今已兩年多，早已超過彈性紗正常保存期限三至六個月甚久，因牽涉
        時效及諸多不確定因素在內，自無法回溯至原告交付被告彈紗之時間點而為
        原告當初給付之彈性紗有無瑕疵之鑑定。又設若原告所交之彈性紗確曾發生
        瑕疵，則被告紡業公司應當下將所進之彈性紗停用，並提出退貨及索賠之要
        求，何以其當時未有此動作，而僅對訴外人日南紡織股份有限公司採取行動
        ？直至原告起訴後，始辯稱原告所交之貨物有瑕疵，足見被告紡業公司所言
        係推拖卸責之詞。
    ５．另本件在被告紡業公司所取得之樣紗，係其僅存及本應為廢棄之尾紗（使用
        後彈性紗會留有些許尾紗未走盡，為正常現象，此乃彈性紗會留有比設計定
        長為多的長度，以應客戶實際作業所需；且彈性紗能使用到只留些許紗尾，
        表示該彈性紗品質良好）。相對於系爭貨款交貨量折算近一萬五千顆彈性紗
        而言，由於逾有效使用期，甚而其物性已可能變質之八十八顆應廢棄之尾紗
        中取得之樣品，且非由有效使用期內較大量使用中之彈性紗隨機抽樣之取樣
        方式，其抽樣之方式既失其可靠性，對原料本身及原告並不公平。再中國紡
        織研究中心試驗報告(二)報告中「斷裂強力總變異率8.9%，結果偏大。是因為
        32/79A、21/712A、44/4  12A此三個彈性絲之強力變異率偏高所致。」，只
        在敘明送驗六顆尾紗鑑定時存在之統計學上強力變異率分佈現象，但不能據
        予等同推認彈性紗就會發生異常分叉、斷裂，故彈性紗是否真的發生瑕疵，
        應以實際情況證實之。事實上，原告所交最後一批貨物，被告紡業公司早已
        順利生產包紗，及完成其與客戶之交易，是於九十二年二月十七日取樣日，
        被告紡業公司表示已用完原告所交之彈性紗，亦無瑕疵彈性紗及包紗成品之
        庫存。又被告紡業公司廠內只留八十八顆經前後三年多總量六萬七千六百多
        顆，重量約三萬四千公斤使用過後每顆平均約０‧０一六公斤（每顆原標準
        為０．０五kg）合計重約一‧四公斤之餘（尾）紗，原告於起訴前並未接獲
        被告紡業公司任何索賠要求。況送鑑定之六顆尾紗係自不同期間累積之八十
        八顆抽樣，而彈性紗之使用期依鑑定報告所示「業界通認為三至六個月，主
        要係受使用環境（如溫度、溼度）而影響．．．」，則經使用之餘（尾）紗
        ，因出廠日不同，可能之質變程度就可能不同，自不能以鑑定結果認本件買
        賣之彈性紗有瑕疵。
  三、證據：提出統一發票十二張、送貨單十一張、債權讓與契約書一件、歐大緯公
      司股東會議會議錄一件、支票三十三張、退票理由單二張、展慧公司傳票、代
      收款項抄錄簿及取回記錄、拜耳公司分析報告書、公司傳真函、律師函、彈性
      紗技術手冊各一件。
乙、被告紡業公司方面：
  一、聲明：原告之訴及假執行之聲請均駁回。
  二、陳述：
  （一）按第三人與債權人訂立契約承擔債務人之債務者，其債務於契約成立時移轉
        於該第三人，民法第三百條有明文規定。查本件買賣，因被告紡業公司成立
        不久，而原告及訴外人歐大緯公司早已與訴外人展慧公司有長期往來，對展
        慧公司之票款信用度信賴較高，因此，對於當初被告紡業公司應給付原告及
        歐大緯公司之貨款四百九十三萬一千四百二十五元，即由原告與歐大緯公司
        要求由展慧公司簽發支票負責給付，被告紡業公司及展慧公司即同意前開承
        擔債務之要求，而由展慧公司於八十九年三、四月間分別簽發四百零一萬一
        千七百八十五元及三十七萬九千六百三十八元之支票交付，是依民法第三百
        條規定，被告紡業公司之貨款債務已由訴外人展慧公司承擔。而在上開二張
        支票提示前，展慧公司與原告及歐大緯公司達成協議，以支票十張並由展慧
        公司背書換回上開二張支票。之後展慧公司又與原告及歐大緯協議換票，並
        加計利息一百一十六萬六千八百零六元，並以該利息與發票日未屆至之票款
        三百一十四萬七千零五元為總額，合計四百三十一萬三千八百一十一元，分
        三年逐月償還，每期金額一十一萬九千四百零五元，由原告、展慧公司及被
        告丁○○三方同意前開條件後，以被告丁○○為發票人、展慧公司為背書人
        、交付每張一十一萬九千四百零五元之支票三十六張，已兌現三張。而對於
        未能兌現或發票日未屆至之支票，被告丁○○及展慧公司願意對原告負責，
        惟被告紡業公司已脫離本件貨款債關係，故與被告紡業公司無關。至訴外人
        展慧公司之所以願意與原告成立債務承擔契約，承擔被告紡業公司對於原告
        之價金債務，係因訴外人展慧公司於八十九年一月份至八十九年五月間，對
        於被告紡業公司有應給付之貨款。
  （二）被告紡業公司與原告及訴外人歐大緯公司自八十八年五月至八十九年三月止
        往來期間，均支付訴外人展慧公司之客票，八十九年四月起至八十九年七月
        止，始支付被告紡業公司之支票，而被告紡業公司僅收到交易日期為八十九
        年五月二十三日至八十九年七月二十五日之應收帳款明細表，該部分貨款始
        應由被告紡業公司給付，且已經被告紡業公司簽發支票支付，僅剩餘六十八
        萬七千七百六十四元未給付。不料自八十九年六月起原料發生異常，繼而遭
        下游廠商反應織成成布時有瑕疵、橫條、斷膠發生，經查係橡膠絲不良，因
        並非被告紡業公司生產包紗時可避免之過失，反應與原告及歐大緯公司知情
        ，只獲其口頭答應允以折扣，未獲合理處理，又因客戶扣款折讓金額甚鉅，
        致剩餘貨款未付，此係因原告交付之彈性紗粗細不一，導致該彈性紗本身之
        纖維張力不均，於製造加工過程中會產生分叉、斷裂之瑕疵，原告應負不完
        全給付之債務不履行責任，被告紡業公司自得依民法第二百六十四條主張同
        時履行抗辯權。
  （三）又訴外人展慧公司承擔被告紡業公司之債務，積欠貨款共四百零一萬一千七
        百八十五元，已支付二百三十一萬一千五百四十三元，尚欠一百七十萬零二
        百四十二元。而被告紡業公司收受由展慧公司與原告約定所訂購之彈性紗後
        ，即予加工處理成伸縮紗包賣給展慧公司，可見被告紡業公司與展慧公司有
        生意往來，自有權利義務關係之存在，則展慧公司向原告所訂購交予被告紡
        業公司加工之彈性紗，貨款由展慧公司負擔，而與被告紡業公司無關，乃稀
        鬆平常之事。若原告仍主張應對被告紡業公司請求之價金，其未同意由展慧
        公司承擔，應提出上開應收帳款明細表請款單以外，已對被告紡業公司所請
        求之應收帳款明細表請款單，以實其說。
  （四）再被告丁○○因展慧公司與原告協議簽發其個人支票用以換回展慧公司之二
        張支票支付展慧公司所積欠之貨款，顯見原告與展慧公司係約定以給付票款
        之法律關係替代原有之給付貨款法律關係者，係以和解契約創設新法律關係
        ，故原有之給付貨款法律關係已因和解拋棄而歸於消滅，展慧公司如不履行
        和解契約，原告應依和解創設之給付票款法律關係請求履行，不得再依原有
        給付貨款之法律關係請求給付。
  （五）依中國紡織工業研究中心試驗報告，測試報告中斷裂強力總變異率8.9%結果
        偏大，是因為32/79A、21/712A、4/412A此三個彈性絲之強力變異率偏高所
        致，彈性絲於製造加工產生分叉斷裂之現象其影響因素甚廣，原料、織造、
        環境等因素均會影響產品品質，而發生分叉斷裂等現象。由此可知本件送鑑
        定的彈性紗其斷裂強力總變異率為8.9%，結果偏大，且六個送試驗的抽樣彈
        性紗中即有三個彈性紗存在前述強力變異率偏高之結果，又前開原料的瑕疵
        會使彈性紗於製造加工過程產生分叉及斷裂之現象，亦為該試驗報告所是認
        ，因此本件鑑定結果已足認為原告所交付給被告紡業公司之拜耳40DEN彈性
        紗之原料確實有瑕疵，原告對被告紡業公司應負不完全給付之債務不履行責
        任，被告紡業公司自依民法第二百六十四條主張同時履行抗辯權，拒絕給付
        六十八萬七千七百六十四元貨款。
  三、證據：提出轉帳傳票三十七件、票據明細表一件、折讓證明單十五件、統一發
      票一一八張、會計明細表十一件、函件交寄掛號執據二件、對帳單五件、支票
      八張、支票簽收單五件、應收帳款明細表十七張、訂貨單三件、支票及退票理
      由單各十一張，並聲請鑑定系爭買賣之彈性紗有無瑕疵。
丙、被告丁○○方面：
  一、聲明：原告之訴及假執行之聲請均駁回。
  二、陳述：原告於起訴時未表示對被告丁○○請求給付票款，直至九十二年元月準
      備書狀(三)始於更正訴之聲明第二項表明被告丁○○應給付原告票款八十三萬五
      千八百三十五元及利息，斯時已退票之七張支票，發票日依序為九十年九月三
      十日、十月三十一日、十一月三十日、十二月三十一日、九十一年一月三十一
      日、二月二十八日、三月三十一日等，前四張支票顯然已逾一年之請求時效，
      依票據法第二十二條第一項規定，其票據上之權利應歸於消滅。
  三、證據：提出應收帳明細表一件、傳票五張、換票明細表三張。
丁、本院依職權會同兩造勘驗系爭彈性紗保存狀況。
    理    由
一、按本於票據有所請求而涉訟者，應適用簡易程序，惟案情繁雜或其訴訟標的金額
    或價額逾第一項所定額數十倍以上者，法院得依當事人聲請，以裁定改用通常訴
    訟程序，並由原法官繼續審理。民事訴訟法第四百二十七條第二項第六款、第五
    項定有明文。查本件原告本於票據而請求被告丁○○給付票款，原應適用簡易程
    序審理，嗣經原告以案件繁雜為由，聲請改用通常程序審理，爰審酌本件被告所
    負者為不真正連帶債務關係，所涉票據關係複雜，兩造並均同意改用通常程序審
    理，爰依原告之聲請將原告請求給付票款部分，裁定改用通常程序與原告請求被
    告給付被告紡業公司給付貨款部分合併審理，合先敘明。
二、原告起訴主張：被告紡業公司自八十九年二月二十二日至八十九年三月六日向原
    告訂購彈性紗，貨款共二百二十萬八千六百九十六元。又自八十九年三月二十七
    日至九十年二月二十八日向訴外人歐大緯公司訂購彈性紗，貨款共計五百零六萬
    一千九百五十五元，迄九十年十二月六日止，尚有二百八十萬六千七百四十三元
    未清償，該部分債權業經歐大緯公司於九十一年三月十八日讓與原告，原告已將
    債權讓與事由通知被告紡業公司。又被告紡業公司向原告及訴外人歐大緯公司購
    買貨物，其中以支票支付部分，尚有三百一十七萬四千九百一十八元未能兌現；
    另有六十八萬七千七百六十四元貨款未給付，故被告紡業公司應給付原告之貨款
    為三百八十六萬二千六百八十二元。而被告丁○○簽發用以支付被告紡業公司貨
    款如附款所示三十三紙、面額共三百九十四萬零三百六十五元支票，因被告丁○
    ○已被列為拒絕往來戶，而未能兌現，且發票日尚未屆之支票，將來顯無兌現之
    可能，故被告丁○○應一併給付。爰依買賣契約，請求被告紡業公司給付三百八
    十六萬二千六百八十二元貨款，另依票據之法律關係，請求被告丁○○給付如附
    表所示之票款等語。
三、被告紡業公司則以：本件買賣係應原告及訴外人歐大緯公司之要求，以訴外人展
    慧公司之支票給付貨款，而由展慧公司於八十九年三、四月間分別簽發四百零一
    萬一千七百八十五元及三十七萬九千六百三十八元之支票交付，是依民法第三百
    條規定，被告紡業公司之貨款債務已由訴外人展慧公司承擔。而在上開二張支票
    提示前，展慧公司與原告及歐大緯公司達成協議，以支票十張並由展慧公司背書
    換回上開二張支票。之後展慧公司又與原告及歐大緯公司協議換票並加計利息合
    計四百三十一萬三千八百一十一元，分三年逐月償還，每期金額一十一萬九千四
    百零五元，由原告、展慧公司及被告丁○○三方同意前開條件後，以被告丁○○
    為發票人、展慧公司為背書人、交付每張一十一萬九千四百零五元之支票三十六
    張，已兌現三張，惟被告紡業公司之貨款債務已由訴外人展慧公司承擔，故與被
    告紡業公司無關。又被告紡業公司在與原告及訴外人歐大緯公司交易期間內僅收
    到交易日期為八十九年五月二十三日至八十九年七月二十五日之應收帳款明細表
    ，始應由被告紡業公司給付貨款，而該部分僅剩六十八萬七千七百六十四元未給
    付，係因自八十九年六月起原料發生異常，則原告之原料有瑕疵，其應負不完全
    給付之債務不履行責任，被告紡業公司主張同時履行抗辯權。又訴外人展慧公司
    承擔被告紡業公司之債務四百零一萬一千七百八十五元，已支付二百三十一萬一
    千五百四十三元，尚欠一百七十萬零二百四十二元。又被告丁○○因展慧公司與
    原告協議簽發其個人支票用以換回展慧公司之二張支票支付展慧公司所積欠之貨
    款，顯見原告與展慧公司係約定以給付票款之法律關係替代原有之給付貨款法律
    關係者，係以和解契約創設新法律關係，原有之給付貨款法律關係已因和解拋棄
    而歸於消滅，展慧公司如不履行和解契約，原告應依和解創設之給付票款法律關
    係請求履行，不得再依原有給付貨款之法律關係請求給付等語置辯。被告丁○○
    則辯稱：原告於起訴時並未表示對被告丁○○請求給付票款，直至九十二年元月
    準備書狀(三)始於更正訴之聲明第二項表明被告丁○○應給付原告票款八十三萬五
    千八百三十五元及利息，斯時已退票之七張支票，發票日依序為九十年九月三十
    日、十月三十一日、十一月三十日、十二月三十一日、九十一年一月三十一日、
    二月二十八日、三月三十一日等，前四張支票顯然已逾一年之請求時效，依票據
    法第二十二條第一項規定，其票據上之權利應歸於消滅等語置辯。
四、查原告主張被告紡業公司自八十九年二月二十二日至八十九年三月六日向原告訂
    購彈性紗，貨款共二百二十萬八千六百九十六元。又自八十九年三月二十七日至
    九十年二月二十八日向訴外人歐大緯公司訂購彈性紗，貨款共五百零六萬一千九
    百五十五元，訴外人歐大緯公司於九十一年三月十八日將其對被告紡業公司之二
    百八十萬六千七百四十三元債權讓與原告，原告已將債權讓與之事由通知被告紡
    業公司等事實，業據其提出統一發票十二張、送貨單十一張、債權讓與契約書一
    件、歐大緯公司股東會議會議錄一件為證，且為被告所不爭執，應堪認為真實。
五、又原告主張被告紡業公司為支付二、三月所購彈性紗貨款，交付發票人為展慧公
    司之面額四百零一萬一千七百八十五元及九十二萬六千一百元支票，在未提示前
    ，因展慧公司被列為拒絕往來戶，經被告丁○○簽發三十六張支票及其他客票換
    回上開二張支票，惟被告丁○○亦被列為拒絕往來戶，致其簽發如付表所示之三
    十三張支票未能兌現，尚有貨款三百一十七萬四千九百一十八元未給付；另有貨
    款六十八萬七千七百六十四元，被告紡業公司亦未給付，是被告紡業公司尚應給
    付原告三百八十六萬二千六百八十二元貨款之事實，業據其提出展慧公司傳票一
    件、代收款項抄錄簿及取回記錄一件（見九十一年八月二十日準備書(二)狀證五、
    證六）及系爭支票三十三張為證，被告紡展業公司上開六十八萬七千七百六十四
    元貨款部分未給付之事實，亦不爭執。至被告雖陳稱訴外人紡業公司換票之二張
    支票之金額為四百零一萬一千七百八十五元及三十七萬九千六百三十八元，然被
    告於所提換票明細表，亦以四百零一萬一千七百八十五元及九十二萬六千一百元
    計算換票金額（見被告紡業公司九十二年三月十四日答辯續狀、被告丁○○九十
    一年三月二十八日答辯狀），兩造所主張換票之支票金額應無不合，原告之主張
    應堪採信。被告紡業公司雖辯稱本件以訴外人展慧公司之前開二張支票支付之貨
    款，已由展慧公司承擔債務，且展慧公司承擔被告紡業公司之債務四百零一萬一
    千七百八十五元，已支付二百三十一萬一千五百四十三元，尚欠一百七十萬零二
    百四十二元，又被告丁○○因展慧公司與原告協議簽發其個人支票用以換回展慧
    公司之二張支票，依原告與展慧公司之和解契約，原告應依給付給付票款法律關
    係請求履行，不得再依給付貨款請求給付云云。然查：
（一）被告紡業公司於八十九年二、三月間購買系爭彈性紗，曾以訴外人展慧公司簽
      發四百零一萬一千七百八十五元及九十二萬六千一百元支付貨款，被告紡業公
      司雖辯稱該部分之貨款債務已由訴外人展慧公司承擔云云，然此為原告所否認
      。而按承擔債務，須有第三人與債權人訂立承擔債務之契約。其與債務人訂立
      者，須經債權人承認其債務，始移轉於第三人。又支票為流通證券，交付他人
      簽發之支票以支付貨款，發票人固負有票據責任，然此與債權人與債務人間之
      貨款關係，既屬不同之法律關係，除當事人別有意思外，自不能以此認該債務
      已合意由發票人承擔。是本件被告紡業公司應支付之貨款，雖係以訴外人展慧
      公司所簽發之上開支票支付，然訴外人展慧公司與被告紡業公司有生意往來，
      為被告紡業公司陳明在卷，且有其所提發票可稽，則展慧公司簽發支票予被告
      紡業公司支票清償其對紡業公司之債務，再由紡業公司用以支付其應給付原告
      及歐大緯公司之貨款債務，既符交易常情。且被告丁○○即展慧公司之法定代
      理人亦陳述「我是以我私人的票換回展慧公司的票，該票是展慧公司與紡業股
      份有限公司生意往來而支付的票，其後因被告紡業股份有限公司與原告公司有
      生意往來，被告紡業股份有限公司才又將展慧公司的票交付給原告公司」等語
      甚明（見本院九十一年八月九日言詞辯論筆錄），堪認展慧公司簽發之該二張
      支票應係被告紡業公司取得後用以給付貨款，自不能以此認訴外人展慧公司與
      原告、歐大緯公司或被告紡業公司已成立承擔債務契約。至被告紡業公司雖另
      提出展慧公司之訂貨單及原告應收帳款明細表及原告開立之發票等為證，然其
      上買賣時間、貨物、數量，與系爭買賣並不相符，復無如何承擔被告紡業公司
      債務及承擔之金額等記載，亦不能證明原告及歐大緯公司與訴外人展慧公司就
      被告紡業公司之貨款債務有何債務承擔之約定，是被告紡業公司辯稱該部分債
      務已由訴外人展慧公司承擔，與其無關云云，自不足採。
（二）又被告紡業公司雖辯稱展慧公司所簽發之上開支票，已支付二百三十一萬一千
      五百四十三元，尚欠一百七十萬零二百四十二元云云，然為原告所否認，是依
      民事訴訟法第二百七十七條規定，自應由被告紡業公司就系爭貨款債務已清償
      之事實，負舉證之責。對此，被告紡業公司雖提出原告交付之換票明細表及訴
      外人展慧公司之傳票為證，然原告與被告丁○○及訴外人展慧公司就前述展慧
      公司簽發之四百零一萬一千七百八十五元及九十二萬六千一百元支票，係加計
      利息結算後，始由被告丁○○簽發支票換票，此觀之上開換票明細所載甚明，
      是被告丁○○既係依結算結果而簽發支票換票，堪認被告丁○○前所兌現之支
      票，應包括利息給付在內，此與原告所稱被告丁○○簽發之支票部分含有利息
      部分相符，被告復未舉證證明上開二張展慧公司簽發之支票僅餘一百七十萬零
      二百四十二元尚未償償，其所辯尚無可取。
（三）被告雖另辯稱被告丁○○以其支票及他人之支票換回訴外人展慧公司所簽發之
      上開二張支票，原告已與訴外人展慧公司就系爭貨款達成和解，原告僅得依票
      據法律關係請求給付云云。然如前述，訴外人展慧公司簽發之支票僅係被告紡
      業公司用以支付貨款，展慧公司僅負票據責任，其與原告及訴外人歐大緯公司
      並無貨款關係存在，自不負給付貨款之責，則訴外人展慧公司及被告丁○○與
      原告及歐大緯公司就上開二張支票所為換票行為，應僅在解決訴外人展慧公司
      與原告及歐大緯公司間之票據關係，被告紡業公司既未證明原告因此而同意免
      除被告紡業公司之貨款債務，自難謂被告紡業公司之貨款債務已因和解而免除
      ，是被告紡業公司所辯，亦有未合。
六、再被告紡業公司辯稱本件原告交付之彈性紗粗細不一，導致該彈性紗本身之纖維
    張力不均，於製造加工過程中會產生分叉、斷裂之瑕疵，致被告紡業公司遭下游
    廠商扣款折讓現金等事實，業據其提出折讓單為證，然此為原告所否認。而上開
    折讓單所載貨物品名為伸縮包紗，且未記載有何瑕疵，尚難以此認定系爭彈性紗
    有何瑕疵。嗣經本院會同兩造勘驗採樣結果，被告紡業公司現存之八十八個彈性
    紗確為原告交付之貨物，取樣秤重為每重個淨約為０．０一六公斤，此為兩造所
    不爭執（見本院九十二年二月十七日勘驗筆錄）。而經取樣六個彈性紗送請中國
    紡織工業研究中心鑑定結果，其中測試報告說明(一)為略以：六個送鑑定之彈性紗
    之粗細，以丹尼數四十為標準，六個彈性妙之丹尼數，最粗為四十一丹尼，最細
    為三十九丹尼，與標準四十丹尼相差均為一丹尼，其允差尚屬合理。說明(二)則認
    「測試報告中斷裂強力總變異率8.9%，結果偏大。是因為32/79A、21/712A、
    44/4  12A此三個彈性絲之強力變異率偏高所致。」，此有該測試報告可稽。是
    依鑑定結果，尚不能認系爭彈性紗有粗細不一之情形。至上開測試報告雖認鑑定
    之彈性紗斷裂強裂變異率結果偏大，然依測試報告說明(三)記載「彈性絲於製造加
    工，產生斷裂之現象，其影響因素甚廣。原料、織造、環境等因素，均會影響產
    品品質，而發生分叉、斷裂等現象」，而依原告所提出BAYER彈性紗Dorlastan
    技術手冊記載，彈性紗如果存放在太溼或太乾的環境，或使其品質不穩定，所有
    線筒（內管）裝的紗線只能存放三個月。而分段經整（盤頭）之材料可以存放六
    個月，此亦為被告所不爭執。則彈性紗導致斷裂之原因既非限於原料問題，而本
    件送鑑定之彈性紗，自原告交付迄今又已逾二年，影響其品質之因素過多，尚難
    以此認係原告交付之貨品品質不良所造成。是被告紡業公司辯稱系爭彈性紗有瑕
    疵云云，即無可採，其行使同時履行抗辯權而拒絕給付貨款，自屬無據。
七、按因清償債務而對於債權人負擔新債務者，除當事人另有意思表示外，若新債務
    不履行時，其舊債務仍不消滅。民法第三百二十條定有明文。查被告紡業公司以
    訴外人展慧公司所簽發之支票清償其貨款，則訴外人展慧公司之票款既尚有三百
    一十七萬四千九百一十八元未支付，被告紡業公司之貨款債務仍不消滅，被告紡
    業公司自應給付該部分之貨款，加上其另未給付之六十八萬七百六十四元貨款，
    被告尚應給付原告三百八十六萬二千六百八十元。從而，原告依買賣關係，請求
    被告紡業公司給付三百八十六萬二千六百八十元，及自起訴狀繕本送達翌日即九
    十一年三月七日起至起至清償日止，按年息百分之五計算之法定遲延利息，為有
    理由，應予准許。
八、末查，原告主張其持有被告丁○○如附表所示三十三張支票尚未給付，又雖有尚
    未能提示者，惟因被告丁○○已被列為已被列為拒絕往來戶，是發票日尚未屆至
    之支票顯無兌現之可能等事實，業據其提出支票三十三張、退票理由單二件為證
    ，且為被告丁○○所不爭執，應堪認為真實。至被告丁○○雖辯稱原告直至九十
    二年元月準備書狀(三)始於更正訴之聲明第二項表明被告丁○○應給付原告票款八
    十三萬五千八百三十五元及利息，則被告丁○○所簽發之發票日為九十年九月三
    十日、十月三十一日、十一月三十日、十二月三十一日之支票已逾一年之請求時
    效云云，然本件原告於起訴狀已表明其係依民法第三百六十七條及票據法第二十
    二條第一項、第一百二十六條規定提起本件訴訟，並於本院九十一年三月十九日
    言詞辯論時陳明其係以票據關係而對被告丁○○請求，迄上開四張支票發票日，
    均未逾一年，被告丁○○所辯自無可採。又被告丁○○所簽發之三十三張支票，
    迄本院九十二年言詞辯論終結時，如附表所示編號一至編號七部分之支票經提示
    後退票，為被告所不爭執，而編號八至編號二十二部分支票雖未提示，然發票人
    即被告丁○○既於被列為拒絕往來戶，已無兌現可能，則原告請求被告丁○○給
    付票款，應認有理由。另附表所示編號二十三至三十三之支票，雖尚未至發票日
    ，惟被告丁○○既被列為拒絕往來戶，而無兌現可能，該部分所示債務顯有到期
    不履行之虞，依民事訴訟法第二百四十六規定，原告就此部分自有預為請求之必
    要。從而，原告依票據之法律關係，請求被告丁○○給付二百六十二萬六千九百
    一十元，及自附表編號一至編號二二所示利息起算日起至清償日止，各按年息百
    分之六計算之利息，並於附表編號二十三至編號三十三所示之發票日，分別給付
    如附表編號二十三至編號三十三所示之金額，及各自利息起算日起至清償日止，
    按年息百分之六計算利息，為有理由，應予准許。
九、又被告間就被告紡業公司所應給付之貨款三百一十七萬四千九百一十八元及法定
    遲延利息部分，所負債務均具同一目的，雖係本於各別之發生原因，對原告各負
    全部給付之義務，但因被告中一人為給付，其他被告即同免其責任，係屬不真正
    連帶債務，是該部分於任一被告所為給付，其他被告任一被告即免為給付，爰判
    決如主文第三項所示。
十、原告陳明願供擔保，聲請宣告假執行，核無不合，爰就其請求被告紡業公司給付
    貨款部分，酌定相當擔保金額予以准許之。又本判決第二項係命清償票據上債務
    ，依民事訴訟法第三百八十九條第四款，應依職權宣告假執行，爰依職權就該債
    務已到期部分依職權為假執行之宣告。
十一、本件事證已臻明確，兩造其餘主張及舉證，核與判決結果無影響，毋庸逐一論
      述，併此敘明。
十二、據上論結，原告之訴為一部有理由，一部無理由，依民事訴訟法第八十五條第
      二項、第三百九十條第二項、第三百八十九條第一項第四款判決如主文。
中      華      民      國    九十二    年      七      月     十五     日
                                    臺灣彰化地方法院民事第二庭
~B法      官  羅秀緞
右為正本係照原本作成。
如對本判決上訴須於判決送達後廿日內向本院提出上訴狀。
~B法院書記官  邱柏滄
中      華      民      國    九十二    年      七      月    二十一    日
~FO
~T40
附表
 ┌──┬────┬────┬────────┬──────────┐
 │編號│發 票 日│票   號 │金 額（新台幣） │利  息 起 算 日     │
 ├──┼────┼────┼────────┼──────────┤
 │ 一 │90.09.30│00000000│119405元        │90.10.02（即提示日）│
 ├──┼────┼────┼────────┼──────────┤
 │ 二 │90.10.31│0000000 │119405元        │90.10.31（即提示日）│
 ├──┼────┼────┼────────┼──────────┤
 │ 三 │90.11.30│0000000 │119405元        │90.11.30（即提示日）│
 ├──┼────┼────┼────────┼──────────┤
 │ 四 │90.12.31│0000000 │119405元        │90.12.3 （即提示日）│
 ├──┼────┼────┼────────┼──────────┤
 │ 五 │91.01.31│0000000 │119405元        │91.01.31（即提示日）│
 ├──┼────┼────┼────────┴──────────┤
 │ 六 │91.02.28│0000000 │119405元        │91.02.28（即提示日）│
 ├──┼────┼────┼────────┼──────────┤
 │ 七 │91.03.31│0000000 │119405元        │91.03.31（即提示日）│
 ├──┼────┼────┼────────┼──────────┤
 │ 八 │91.04.30│0000000 │119405元        │91.04.30（即發票日）│
 ├──┼────┼────┼────────┼──────────┤
 │ 九 │91.05.31│0000000 │119405元        │91.05.31（即發票日）│
 ├──┼────┼────┼────────┼─────────  │
 │ 十 │91.06.30│0000000 │119405元        │91.06.30（即發票日）│
 ├──┼────┼────┼────────┼──────────┤
 │十一│91.07.31│0000000 │119405元        │91.07.31（即發票日）│
 ├──┼────┼────┼────────┼──────────┤
 │十二│91.08.31│0000000 │119405元        │91.08.31（即發票日）│
 ├──┼────┼────┼────────┼──────────┤
 │十三│91.09.30│0000000 │119405元        │91.09.30（即發票日）│
 ├──┼────┼────┼────────┼──────────┤
 │十四│91.10.31│0000000 │119405元        │91.10.31（即發票日）│
 ├──┼────┼────┼────────┼──────────┤
 │十五│91.11.30│0000000 │119405元        │91.11.30（即發票日）│
 ├──┼────┼────┼────────┼──────────┤
 │十六│91.12.31│0000000 │119405元        │91.12.31（即發票日）│
 ├──┼────┼────┼────────┼──────────┤
 │十七│92.01.31│0000000 │119405元        │92.01.31（即發票日）│
 ├──┼────┼────┼────────┼──────────┤
 │十八│92.02.28│0000000 │119405元        │92.02.28（即發票日）│
 ├──┼────┼────┼────────┼──────────┤
 │十九│92.03.31│0000000 │119405元        │92.03.31（即發票日）│
 ├──┼────┼────┼────────┼──────────┤
 │二十│92.04.30│0000000 │119405元        │92.04.30（即發票日）│
 ├──┼────┼────┼────────┼──────────┤
 │二一│92.05.31│0000000 │119405元        │92.05.31（即發票日）│
 ├──┼────┼────┼────────┼──────────┤
 │二二│92.06.30│0000000 │119405元        │92.06.30（即發票日）│
 ├──┼────┼────┼────────┼──────────┤
 │二三│92.07.31│0000000 │119405元        │92.07.31（即發票日）│
 ├──┼────┼────┼────────┼──────────┤
 │二四│92.08.31│0000000 │119405元        │92.08.31（即發票日）│
 ├──┼────┼────┼────────┼──────────┤
 │二五│92.09.30│0000000 │119405元        │92.09.30（即發票日）│
 ├──┼────┼────┼────────┼──────────┤
 │二六│92.10.31│0000000 │119405元        │92.10.31（即發票日）│
 ├──┼────┼────┼────────┼──────────┤
 │二七│92.11.30│0000000 │119405元        │92.11.30（即發票日）│
 ├──┼────┼────┼────────┼──────────┤
 │二八│92.12.31│0000000 │119405元        │92.12.31（即發票日）│
 ├──┼────┼────┼────────┼──────────┤
 │二九│93.01.31│0000000 │119405元        │93.01.31（即發票日）│
 ├──┼────┼────┼────────┼──────────┤
 │三十│93.02.28│0000000 │119405元        │93.02.28（即發票日）│
 ├──┼────┼────┼────────┼──────────┤
 │三一│93.03.31│0000000 │119405元        │93.03.31（即發票日）│
 ├──┼────┼────┼────────┼──────────┤
 │三二│93.04.30│0000000 │119405元        │93.04.30（即發票日）│
 ├──┼────┼────┼────────┼──────────┤
 │三三│93.05.31│0000000 │119405元        │93.05.31（即發票日）│
 └──┴────┴────┴────────┴──────────┘


司法院資訊處製作；財團法人民間司法改革基金會備份。
